臺灣高等法院刑事判決　　　　　　 95年度醫上更(一)字第1號
上　訴　人　臺灣臺北地方法院檢察署檢察官
被　　　告　丙○○
選任辯護人　郭瑋萍　律師
　　　　　　蕭維德　律師
上列上訴人因被告過失致人於死案件，不服臺灣臺北地方法院89
年度訴字第1301號，中華民國91年6月26日第一審判決（起訴案
號：臺灣臺北地方法院檢察署89年度偵字第14958號），提起上
訴，判決後，經最高法院發回，本院更為判決如下：
    主  文
上訴駁回。
    理  由
一、公訴意旨略以：被告丙○○係台北市立萬芳醫院（下稱萬芳
    醫院）外科部主治醫師，為從事醫療業務之人，緣男童高誠
    佑（下稱被害人）自幼即罹有紫斑症之病史，於民國87年10
    月30日下午9時30分許，在其台北縣新店市○○路236號住宅
    門口，為一騎乘不詳車號機車之不詳姓名成年男子撞及倒地
    後，受有頭部腦後血腫塊之外傷，該一不詳姓名騎士旋逃逸
    無蹤，經高誠佑之父母甲○○、乙○○發覺後，於當晚10時
    15分，緊急將高誠佑送至萬芳醫院急診，適逢丙○○在該醫
    院急診室值班，在甲○○、乙○○主訴高童具有紫斑症病史
    及頭部受創已有血腫塊及嘔吐現象後，詎丙○○明知高童係
    一罹有紫斑症之幼童，應注意其後腦部已有血腫塊及嘔吐之
    症狀，應立即替患者抽血，為血小板之檢查，如發現血小板
    過低時，且應作電腦斷層檢查，以判明患者是否已有顱內出
    血症狀，留院觀察或作立即開刀之處理，暨應於患者到院及
    離院前，對其神經症狀均加以詳細紀錄，惟丙○○能注意竟
    疏未注意，僅於高童到院後對高童作外觀檢查及指示醫檢師
    作Ｘ光檢驗，並僅紀錄高童到院時之神經症狀之紀錄，未替
    患者抽血檢查血小板及作電腦斷層檢查，又未將高童留院觀
    察，至當晚11時30分即讓甲○○、乙○○帶同高童出院。嗣
    至翌（31）日上午2時許，高童又有嘔吐現象，並漸呈昏睡
    狀態，四肢抽搐，故甲○○、乙○○緊急將高童帶往臺大醫
    院急診，至院時間為當（31）日上午4時40分許，經電腦斷
    層檢查，顯示左側硬膜下血腫、腦挫傷，經立即緊急手術，
    將左側硬膜下血腫刮除，再轉往加護病房照顧，但高童仍延
    至同年11月7日不治死亡，因認被告涉犯刑法第276條第2項
    業務過失致人於死罪嫌云云。
二、按刑法上之過失，係指行為人對於構成犯罪之事實，按其情
    節應注意並能注意而不注意；且其過失行為與行為結果間，
    在客觀上有相當因果關係始得成立。如行為人在客觀上非其
    所能注意，即難認其有何過失可言。而所謂相當因果關係，
    係依經驗法則，就當時情節，而為客觀審查；如認在一般情
    形下，有此行為之同一條件，均可發生同一結果者，則該條
    件即為發生結果之相當條件；其行為與結果間，始具有相當
    性，認其有相當因果關係。反之，如認在一般情形下，有此
    行為之同一條件，未必皆有同一結果者，則該條件即非發生
    結果之相當條件；其行為與結果間，不具有相當性，認其並
    無相當因果關係（最高法院76年台上字第192號判決參照）
    。
三、本件公訴人認被告涉犯業務過失致人於死犯嫌，無非以告訴
    人甲○○、被害人之母乙○○指訴，佐以卷附行政院衛生署
    88年11月2日衛署醫字第88058393號函送該署醫事審議委員
    會（下稱醫審會）第88174號鑑定書（下稱第一次鑑定）、
    89年5月24日衛署醫字第89027848號函送該署醫事審議委員
    會第89015號鑑定書（下稱第二次鑑定）、病歷表、照片多
    紙、勘驗筆錄、相驗屍體證明書、驗斷書、法務部法醫研究
    所鑑定書等件為其論據。
四、訊據被告堅決否認有何業務過失犯行，辯稱：伊已盡了告知
    義務，病童從進來到回去差不多一個多小時，伊有檢查、照
    X光，花費的時間不會很長，大概半小時，後面的時間在跟
    家屬解釋，主要是家屬猶豫不決，而且家屬問了很多問題，
    伊有一一解釋，伊不可能沒有提到要留在醫院觀察，或是這
    樣就叫家屬回家，如果只有看完X光片就叫家屬回家，看診
    時間不可能那麼長，是一直在診間跟家屬講這件事情，回去
    以後要怎麼樣都有衛教單說明，最後家屬決定回去，我也沒
    有辦法強留，至於回去以後發生的事情，伊沒有立場質疑等
    語。
五、經查：
（一）本案被害人確係於87年11月7日11時30分許死亡，此部分
      業據告訴人指訴綦詳，並經檢察官督同檢驗員相驗屬實，
      亦有勘驗筆錄、相驗屍體證明書、驗斷書在卷足憑，而被
      害人確係因外傷性急性硬膜下血腫及腦挫傷導致死亡，並
      經檢察官於87年11月10日督同法醫師解剖鑑定無訛，此復
      有照片12幀暨法務部法醫研究所（87）法醫所醫鑑字第
      1126號鑑定書附卷可參。
（二）醫審會二次（第一、二次）鑑定結果指稱被告醫療過失計
      有下列二端（見相字第863號卷第111頁、第125、126頁）
      ，其一為被害人傷後有嘔吐及紫班病史，如果將被害人留
      院觀察應變，或可改善其後果；其二為被害人有紫斑症之
      病史，被告應該替其採作血小板檢查，當血小板很低時最
      好作電腦斷層檢查。另公訴人認定被告為外科主治醫師，
      既知悉被害人具有紫斑症之病史，被告理應為被害人抽血
      ，作血小板檢查，當發現血小板很低時，最好做電腦斷層
      檢查，而被告卻未為此醫療作為，亦有醫療過失。是以被
      告應否成立刑法第276條第2項業務過失致人於死罪，應審
      究者厥為被告有無上開醫療過失之情事。又被告果有上開
      醫療過失行為，其過失與被害人亡死亡結果間，有無相當
      因果關係。
（三）本件被告之醫療行為是否有疏失一節，經檢察官於88年7
      月13日函請醫審會第一次鑑定結果，據覆略稱：「一、病
      童傷後，意識沒有變化，一直都是清醒，兩側瞳孔等大，
      對光都有反應，四肢活動自如，沒有無力現象，因此，當
      時病患尚無施行電腦斷層檢查之必要。二、本案病童之死
      因，經解剖為腦挫傷併發嚴重腦水腫，此病況實難治療，
      惟病童傷後有嘔吐及紫斑病史，如果將病童留院觀察應變
      ，或可改善其後果。故萬芳醫院醫師丙○○，對高誠佑之
      死，無重大醫療疏失，但仍有照顧不週之嫌」等語，檢察
      官對告訴人甲○○所提「(1)在萬芳醫院急診室的神經功能
      狀況是高童住進醫院急診室之初，抑或是被告叫告訴人帶
      高童回家離開急診室之狀況？高童離開急診室時是否有神
      經症狀之記錄？如無記錄，是否被告有加以紀錄之必要？
      (2)以一個紫斑症的小孩而言，且當日頭部又有血腫塊之情
      形，被告謝醫師是否應該替其採作血小板檢查？如採作血
      小板很低時，是否有做電腦斷層之必要？」以及被告所提
      出「病童有紫斑症之病史，曾多次建議留院觀察及向家屬
      多次解釋，惟家屬一直猶豫不決」等事項，函請醫審會再
      次鑑定，據該審議委員會於89年5月24日以衛署醫字第
      89027848號函覆稱：「一、萬芳醫院急診室的神經功能狀
      況，是病童住進急診室時的記錄，病童離開急診室時，沒
      有神經症狀之記錄，謝醫師應有加以記錄之必要。二、病
      童有紫斑症之病史，謝醫師應該替其作血小板檢查；當血
      小板很低時，最好作電腦斷層檢查。三、依據萬芳醫院急
      診病歷記錄，謝醫師確有記載此病童為紫斑症，並告知家
      屬有出血性之危險性，惟偵訊筆錄中，家屬否認上述之說
      法，故宜請法院查明，此分別有第一、第二次鑑定書附卷
      可稽。
（四）針對被告及告訴人所提出「(1)血小板低時，是否腦部一定
      會出血？(2)血小板低時，是否一定要作電腦斷層掃描？判
      定作電腦斷層掃瞄之血小板值為何？何謂血小板很低？(3)
      作電腦斷層掃描前，是否需考慮病人臨床症狀，如意識及
      瞳孔之變化等？(4)病童10月31日2時許又發生嘔吐，抽搐
      等症狀，家屬四時許，始轉至台大醫院急診，其間長達二
      時餘，是否為延誤病情之主因？」等事項，經原審函請醫
      審會作第三次鑑定，據該醫審會於90年9月25日以衛署醫
      字第0900057840號函覆稱：「一、血小板低時，腦部不一
      定會出血。二、血小板低時，不一定要作電腦斷層掃瞄。
      文獻上沒有記載判斷作電腦斷層掃瞄之血小板值，不過有
      記載血小板值超過20,000/mm時，顱內出血是不尋常的。
      所謂血小板很低，是指血小板值低於20,000/mm。三、作
      電腦斷層掃描前，是需要考慮病人臨床症狀，如意識及瞳
      孔之變化等。四、二時許又發生嘔吐、抽搐等症狀，家屬
      到四時許，始轉送病童到台大醫院急診室，而到達該院時
      已四時許，期間長達三小時，是有延誤病情。」等語，此
      有上開醫審會鑑定書（下稱第三次鑑定）附卷可稽；原審
      再針對被告及告訴人所提「(1)在罹有紫斑症腦部外傷且有
      頭部血腫之幼童，若所照頭部Ｘ光片模糊不清時，有否再
      照一張以資確定有無頭部骨折之需要？(2)病童在台大醫院
      之電腦斷層是否顯示有枕骨骨折？在萬芳醫院時，所照兩
      張頭部Ｘ光片子，一張（前後角度）模糊不清楚，若予以
      重照有否可能藉此與另一張側面角度之Ｘ光片二者綜合更
      早期發現其有枕骨骨折？(3)在罹有紫斑腦部外傷且有頭部
      血腫之幼童，若有頭骨骨折，則合併會有顱內出血之比例
      係多少？此時應給予何種檢查和治療？(4)證人林新傑放射
      線技師於90年1月15日曾證稱本案之幼兒作檢查時，比較
      躁動，並且不Clear，並且不像一般病人可以清晰的配合
      ，此種症狀，是否係屬意識改變之情形？(5)又罹有紫斑症
      腦部外傷且有頭部血腫塊之幼童，而有比較躁動，且不
      Clear，並不像一般病人可以清晰的配合作檢查時，是否
      應考慮到有可能已發生顱內出血，而須給予留院觀察並作
      進一步之電腦斷層檢查？(6)台大醫院之病歷中其血小板數
      值為何，是否有在病歷摘要中記載？是否有血小板為
      17000之記載？台大醫院急診室是否有立刻給予輸血小板
      和其他治療？(7)病患到達台大醫院，腦部電腦斷層是否顯
      示有明顯之腦水腫之情形？台大醫院急診是否有立刻給予
      降腦水腫藥物治療？(8)依萬芳醫院病歷所載，有無醫師告
      知病患家屬，在回家後若發現病患叫醒或嘔吐等情形時，
      一定要馬上立刻住院接受進一步治療之記錄？(9)若在萬芳
      醫院急診時有作進一步之檢查和治療，則是否有使病童之
      後惡化情形得免發生之可能？(10)又若醫師當初有留置病童
      在住院觀察，則之後病情發生惡化時，病童是否可立即接
      受到醫療？」等事項，函請醫審會作第四次鑑定，據該醫
      審會於91年4月30日以衛署醫字第0910028641號函覆稱：
      「一、頭部Ｘ光片模糊不清時，有須要重照，以利診斷。
      二、87年10月31日病童在台大醫院接受腦部電腦斷層掃描
      ，發現枕骨有骨折現象。若以重照的Ｘ光片，即是前後照
      與另一側面照之Ｘ光片有可能發現枕骨骨折。三、紫斑症
      的病童因頭部外傷發生顱骨骨折時，合併顱內出血之比例
      多少？文獻沒有記載。不過文獻有提到血小板低於二萬時
      ，合併顱內出血的比例較多而已，並沒有確定數值。此時
      應給予腦部斷層掃描，如發現有顱內血腫，須緊急補充血
      小板和施行血腫摘除術。四、一般四歲的幼童在作檢查時
      ，常常無法達到成人的配合程度。檢查中，要幼童靜止不
      要動，結果還是動了，很難配合要求，導致照出的Ｘ光片
      模糊不清。在此要強調的是不能隨便以幼童沒有配合要求
      ，就斷定幼童意識不Clear。臨床上幼童會發生配合不良
      的可能原因有二個，第一個是幼童意識清醒，但沒有配合
      要求，第二個是意識有變化，無法配合。因此，以幼童不
      像一般成年病人可以清晰配合，故實難斷定幼童有意識改
      變的情形。五、本案罹患紫斑症的病童頭部外傷併發頭皮
      下血腫，不論有無顱骨骨折，都需要留院觀察，觀察中，
      若清醒的意識有變化，此時須要立即施行腦部電腦斷層掃
      描檢查。六、病童的血小板數值在台大醫院的病歷摘要中
      ，從87年10月31日至11月7日，每次檢查的結果都有系列
      性的記載，但病歷中並沒有血小板為17000的記錄。台大
      醫院急診室醫師有立即給予血小板6個單位，並施行急診
      開顱術摘除血腫。七、病童到達台大醫院，腦部電腦斷層
      掃描發現有左側大腦腦挫傷併發水腫的情形。在急診室，
      醫院有立刻給予減輕腦水腫的藥物治療。八、關於在回家
      若發現病患有無法叫醒或嘔吐等情形時，一定要立刻住院
      接受進一步治療的醫囑，在萬芳醫院急診室的病歷上，查
      無此記錄。九、病童頭部外傷後的主要病灶，是左側大腦
      腦挫傷併發水腫和硬腦膜下血腫。雖然經過手術摘除血腫
      ，結果病況惡化，死於嚴重的腦挫傷併發水腫。若在萬芳
      醫院急診時有作進一步之檢查和治療，可以提早摘除血腫
      及實行顱骨切除減壓術，以上的處置對於嚴重的腦挫傷併
      發水腫的療效是非常有限的。關於原發的腦挫傷，目前並
      無有效的治療方法，早幾個小時處理，其結果差不多，很
      難讓病童之惡化情形得以免除。十、若醫師當初有留置病
      童在住院觀察，則之後病情發生惡化時，病童是可以立即
      接受開顱術摘除血腫及顱骨拆除減壓術」等語，此有上開
      醫審會鑑定書（下稱第四次鑑定）附卷可稽。
（五）綜合前開醫審會四次鑑定意見觀之，對於一患有紫斑症之
      病童，且係因頭部外傷而前往急診，醫師除作神經學檢查
      外，於病患的頭部Ｘ光片模糊不清時，應另其再重照，以
      利診斷，且應該替病患作血小板檢查，當血小板很低時，
      最好作電腦斷層檢查，且罹患紫斑症的病童頭部外傷併發
      頭皮下血腫，不論有無顱骨骨折，都需要留院觀察，觀察
      中，若清醒的意識有變化，此時須要立即施行腦部電腦斷
      層掃描檢查，然被告並未作上述處置，在醫療過程中顯有
      醫療疏失等事實。業據告訴人甲○○、被害人之母乙○○
      指述甚詳，且證人林新傑即當日萬芳醫院值班放射技術師
      於原審調查證稱：「（問：照Ｘ光片的部位是何人決定的
      ？）（答：醫生決定的，他是勾部位，當初是勾頭部的正
      面、側面）」、「（問：當初是否有發現不清楚的地方？
      ）（答：有，當初有一張不清楚，即是編號零三）」、「
      （問：當初你有無和醫生講，照的不清楚，要重照？）（
      答：病患是小朋友，且那時小朋友可能比較燥動，那時我
      有打電話和急診方面的人員講，我說有一張片子不清楚，
      我先把人及片子送回去，由你們判斷是否要重照）」等語
      （見原審90年1月15日訊問筆錄），證人黃淑琴及萬芳醫
      院當日值班護士於偵查及原審調查時證稱：如病歷上記載
      「ＭＢＤ」，是指醫師准許出院，即是經醫師判斷病人病
      情回去後不會有太大危險，如是家屬要求出院，則應記「
      ＡＡＤ」，而本件被害人的病歷記載是「ＭＢＤ」等語（
      見87年相字第863號卷第76頁、原審89年12月18日訊問筆
      錄），顯見被告確有上述之醫療疏失行為，被告一再辯稱
      有告知家屬如有狀況應立即回診及係告訴人堅持出院云云
      ，惟從萬芳醫院之病歷資料，並未見被告有為上述醫囑之
      記載，而被告所提出之頭部外傷注意事項，僅係給予家屬
      之參考資料，衡以被害人家屬非具有專業醫療知識之人，
      且又已知其子即被害人係一罹患有紫斑症之病童，倘經專
      業醫師告知須留院觀察當無堅持出院之理，且於萬芳醫院
      之病歷中係記載「ＭＢＤ」，即經醫師准許出院，顯見被
      告所辯為卸責之詞，不足採信，綜上所述，被告確有前述
      之醫療疏失行為。有待進一步查明者為被告准許病人出院
      ，病歷又無醫囑記載之疏失與被害人之死亡結果間有無相
      當因果關係之審究。
（六）查被害人之死因經法務部法醫研究所鑑定為係因外傷性急
      性硬膜下血腫及腦挫傷導致死亡，此有法務部法醫研究所
      （87）法醫所醫鑑字第1126號鑑定書附卷可參；然從醫審
      會第一次鑑定認為：「二、腦挫傷併發嚴重腦水腫，實難
      治療」，醫審會第四次鑑定認為：「九、病童頭部外傷後
      的主要病灶，是左側大腦腦挫傷併發水腫和硬腦膜下血腫
      。雖然經過手術摘除血腫，結果病況惡化，死於嚴重的腦
      挫傷併發水腫。若在萬芳醫院急診時有作進一步之檢查和
      治療，可以提早摘除血腫及實行顱骨切除減壓術，以上的
      處置對於嚴重的腦挫傷併發水腫的療效是非常有限的。關
      於原發性的腦挫傷，目前並無有效的治療方法，早幾個小
      時處理，其結果差不多，很難讓病童之惡化情形得以免除
      」（分別見醫審會第一次鑑定書第二項、第四次鑑定書第
      九項），顯見依照被害人之病況，難予治療，縱被告對被
      害人有前述醫療疏失行為有所不當，亦與被害人發生外傷
      性急性硬膜下血腫及腦挫傷並肇致死亡結果間，並無相當
      因果關係，無從令被告負業務過失致死刑責。
六、最高法院本次發回意旨以：
   （一）第一次鑑定結果認「二、本案病裡之死因，經解剖為
         腦挫傷併發嚴重腦水腫，此病況實難治療，病裡傷後
         有嘔吐及紫斑病史，如果將病童留院觀察應變，或可
         改善其後果。」等語，則若被告當時有將被害人留院
         觀察應變，「或可改善其後果」是否指有避免發生死
         亡之可能？
   （二）依病歷紀錄本案被害人在至萬芳醫院時有無因「腦挫
         傷併發嚴重腦水腫」之情形？在台大醫院時有無因「
         腦挫傷併發嚴重腦水腫」之情形？
   （三）被告所提出之醫學文獻中，對小孩頭部受傷記載一半
         死亡、一半存活，該存活兒童是否發生頭部撞擊後皆
         有接受醫院治療處理？該接受醫院治療處理而存活之
         病童，在開始接受醫院治療時，有無已有因「腦挫傷
         併發嚴重腦水腫」之情形？
    此等問題均尚須送請醫審會鑑定等語。此部分經本院再次函
    請醫審會鑑定（第六次），經該會以96年7月31日衛署醫字
    第0960209776號函附醫審會第0000000號鑑定書，分別覆稱
    認（先後順序，對照上列最高法發回意旨之問題）：
    （十二）第一次鑑定書中所稱「被害人傷後有嘔吐及紫斑病
            史，如果將病童留院觀察應變，或可改善其後果」
            ，其中所稱「或可改善其後果」，是指有「避免發
            生死亡」的可能；
    （十一）依病歷紀錄本案病童在至萬芳醫院時，病童意識清
            醒，兩側瞳孔等大，四肢可自由活動，並無作電腦
            斷層之適應症，神經理學檢查無「腦挫傷併發嚴重
            腦水腫」的情形。及至台大醫院急診室，意識昏迷
           （GCS：E2M4V1），右側瞳孔放大，顯然有因「腦挫
            傷併發嚴重腦水腫」的情形。
      （九）依丙○○醫師所提文獻中所載，在這些紫斑症合併
            腦出血的兒童中，有6個是因頭部外傷導致腦出血
            ，其中3個死亡，3個存活。這些兒童在發生頭部撞
            擊後，皆有接受醫院之治療處理過。
    此有上引該會鑑定書在卷（本院本審卷二第91頁反面）可查
    。此部分固經醫審會釋疑，惟如上述，醫審會認「腦挫傷併
    發嚴重腦水腫，實難治療」（第一次鑑定），「病童頭部外
    傷後的主要病灶，是左側大腦腦挫傷併發水腫和硬腦膜下血
    腫。雖然經過手術摘除血腫，結果病況惡化，死於嚴重的腦
    挫傷併發水腫。若在萬芳醫院急診時有作進一步之檢查和治
    療，可以提早摘除血腫及實行顱骨切除減壓術，以上的處置
    對於嚴重的腦挫傷併發水腫的療效是非常有限的。關於原發
    性的腦挫傷，目前並無有效的治療方法，早幾個小時處理，
    其結果差不多，很難讓病童之惡化情形得以免除」（第四次
    鑑定）（分見醫審會第一次鑑定書第二項、第四次鑑定書第
    九項），本（第六）次鑑定意見，更同時表示「... 前二次
    鑑定之描述，乃就外傷性腦出血及腦水腫病情在受傷後可能
    延遲惡化及表現的特性所做病情變化及治療效果推演，實際
    個案在經上述的相同處置後，有存活的可能，但並非百分之
    百存活，若家屬於病情變化時即時送醫，亦有存活的可能。
    」等語（見本院本審卷二第95頁，上引第六次鑑定書第13頁
    ）。在在足證依被害人當時之病況，醫學上本難予治療，被
    害人因該等傷勢而死亡之結果要難以避免；縱被告對被害人
    有前述醫療疏失行為有所不當，亦與被害人發生外傷性急性
    硬膜下血腫及腦挫傷而死亡之結果間，並無相當因果關係，
    於法尚難令被告對於被害人之死亡負業務過失之刑責。
七、綜上所述，公訴人所舉提之事證，尚不能使本院形成被告對
    被害人實施醫療行為之疏失與被害人發生死亡結果間，有相
    當因果關係之心證。此外，本院亦查無其他積極證據足資認
    定被告有公訴人所指業務過失致死犯行。不能證明被告犯罪
    ，原審諭知被告無罪之判決，經核並無不當。
八、檢察官上訴意旨略以：「被害人腦挫傷併嚴重腦水腫係在台
    大醫院急診時才發現，然在萬芳醫院無該情形。第四次鑑定
    指稱難讓病童之惡化免除，亦非指必死，何況第一次鑑定指
    被告如將高誠佑留院觀察或可改善其後果，應指可免死亡。
    台大醫院如認無法救治，何必進行開顱手術，可見被告有過
    失等語指摘原判決不當」云云。惟查被害人之腦挫傷應係被
    機車撞倒後已造成，併發嚴重腦水腫之症狀，係逐漸發展而
    呈現症狀，在萬芳醫院急診時尚未顯示症狀，因被害人當時
    意識清楚，瞳孔正常，照過Ｘ光後，GCS昏迷度指數無變化
    ，故病歷上並無記載，被告對告訴人解釋病情尚邊說邊繪圖
    ，嗣家屬決定返家自行觀察，被告並無權置喙，於法尚不能
    遽此即推定被告有若何之過失。又告訴人帶被害人返家自行
    觀察是否確按照頭部外傷注意事項之規定處理，本非被告所
    得掌控，被害人病情惡化後未立即至萬芳醫院（路途20分鐘
    以內）就醫，反而遠送台大醫院，已歷三小時。台大醫院察
    覺為腦挫傷併發嚴重腦水腫，雖為「實難治療」，然本於醫
    師救人之天職，凡可延長病人活命期間、減輕病人痛苦，改
    善病人之生活品質，均係醫者所應為，台大醫院嗣為被害人
    動開顱手術，應係本於此一醫者認知而為，檢察官以被害人
    如更早治療即可免死亡，顯有誤會。尤有進者，被害人之死
    亡，既有如上述延誤就醫、台大醫院之手術治療等原因介入
    ，而造成因果中斷，益徵被害人之死亡與被告未對之作電腦
    斷層掃瞄檢查或准出院自行觀察之疏忽，尚無相當因果關係
    ，檢察官之上訴核無理由，應予駁回。
據上論斷，應依刑事訴訟法第368條，判決如主文。
本案經檢察官覃正祥到庭執行職務。
中　　華　　民　　國　　96　　年　　9　　月　　13　　日
 　　　　　　　　 刑事第二庭審判長法　官　呂丹玉
               　　               法　官　林恆吉
                   　　           法　官　林銓正
以上正本證明與原本無異。
檢察官如不服本判決，應於收受送達後10日內向本院提出上訴書
狀，其未敘述上訴之理由者並得於提起上訴後10日內向本院補提
理由書（均須按他造當事人之人數附繕本）。
                                  書記官  陳玲憶
中　　華　　民　　國　　96　　年　　9 　　月　　14  　日
